【裁判字號】    97,上重更(一),341
【裁判日期】    980414
【裁判案由】    強盜殺人等
【裁判全文】
臺灣高等法院臺南分院刑事判決   97年度上重更(一)字第341號
上  訴  人  臺灣臺南地方法院檢察署檢察官
上  訴  人
即  被  告  丙○○
                    現於臺灣高雄第二監獄執行中
選任辯護人  江信賢律師
            蔡麗珠律師
            曾靖雯律師
上列上訴人因被告強盜殺人等案件，不服臺灣臺南地方法院96年
度重訴字第16號中華民國97年3 月6 日第一審判決（起訴案號：
臺灣臺南地方法院檢察署96年度偵字第5217號），以及移送併辦
（臺灣嘉義地方法院檢察署96年度偵字第4346號），提起上訴，
本院判決後，經最高法院發回，本院判決如下：
    主  文
原判決關於事實四妨害公務罪暨定應執行刑部分均撤銷。
丙○○對於公務員依法執行職務時，施強暴，累犯，處有期徒刑
貳年。
其他上訴駁回（即事實七部分）。
丙○○上開第二項所處徒刑與上訴駁回部分（即事實七強盜故意
殺人罪，所處無期徒刑，褫奪公權終身），應執行無期徒刑，褫
奪公權終身。
    事  實
甲、前案紀錄：
    丙○○曾因竊盜、強盜及搶奪案件，經臺灣高雄地方法院於
    民國（下同）86年8 月7 日以85年度少訴字第117 號判決，
    分別判處有期徒刑6 月、5 年及2 年，應執行有期徒刑7 年
    確定，於86年9 月2 日入監執行，並於95年6 月12日因縮短
    刑期假釋交付保護管束，嗣於96年2 月19日保護管束期滿未
    經撤銷，視為執行完畢。
乙、犯罪事實：
一、詎丙○○仍不知警惕，明知可發射子彈具有殺傷力之改造手
    槍及子彈分屬槍砲彈藥刀械管制條例第4條第1項第1款及第2
    款所列管之槍砲及彈藥，非經中央主管機關許可，不得持有
    ，仍於96年過年期間之某日20時許，在臺南市○○路某處，
    以新台幣（下同）3 萬元之代價，向真實姓名、年籍不詳，
    綽號「阿忠」之成年男子，購得機械性能良好、可發射子彈
    、具有殺傷力之仿GLOCK 廠半自動改造手槍（係由仿製之槍
    枝換裝土造金屬槍管改造而成）1 支（槍枝管制編號 00000
    00000 號）及土造之子彈9 顆（具直徑約9.0MM ±0.5MM 金
    屬彈頭）遂非法持有之。（已判決確定）
二、丙○○復意圖為自己不法之所有，於96年3月4日凌晨1、2時
    許，在嘉義市西區親水公園附近，以徒手直接啟動機車電門
    之方式，竊取庚○○所有之車牌號碼YKB-363號重型機車1台
    ，得手後據為己有。（已判決確定）
三、嗣丙○○又於96年3月5日凌晨0時8分許，於嘉義縣民雄鄉○○村○○路與成功五街口，先騎乘上開竊得來之車牌號碼為
    YKB-363號機車伺機搜尋作案目標，並向車牌號碼為1210-NK
    號之自小客車靠近，對駕駛己○○亮出其所有之手銬（未據
    扣案）示意其停車受檢，使己○○因此誤以為丙○○為便衣
    警察而停車接受盤查，俟己○○下車後，丙○○便自稱是警
    察，並先對己○○進行搜身，又要求看己○○之行照、駕照
    後，復命其趴在地上，讓丙○○上車搜索，以此方式冒充警
    察並進而僭行警察公務員才有之對一般民眾盤查、搜身、搜
    索之職權，嗣丙○○又意圖為自己不法之所有，趁己○○誤
    信其為警察、注意力鬆懈不備、又趴在地上任其搜索車輛而
    不及防備之際，將上開實為己○○之母湯秋萍所有之自小客
    車1部、及己○○所有置放在該車輛上之行動電話2支取走，
    得手後旋即駛離現場，並將前開車牌號碼為YKB-363號之機
    車隨意棄置於現場附近，嗣於96年5 月9 日始為警尋獲。（
    已判決確定）
四、丙○○另先將上開搶來之車輛換裝上其之前向武野技研改裝
    廠之負責人癸○○索討得之G3-8235 號車牌（原車牌及車身
    之所有權人為溫昌政，嗣售予溫景之後，再售予癸○○，均
    未辦理車籍過戶）後，於96年3 月15日下午先前往嘉義市向
    郭鎂耀討債後，再於同日20時30分許，與協同處理債務之丑
    ○○（另經不起訴處分）共乘上開改懸掛G3-8235 號車牌之
    自小客車（車體則為上開自己○○處所搶得之1210-NK 號）
    ，在國道3 號高速公路321 公里處，因超速行駛，經國道公
    路警察局第八警察隊白河分隊警員壬○○及戊○○攔查，竟
    拒絕停車受檢並加速逃離，為警自後追逐至臺南縣官田鄉○○○○○道，丙○○所駕前開車輛因車速過快，於下匝道轉
    彎時，不慎衝撞中央分隔島，使車輛卡於其上而無法動彈。
    丙○○下車後，經員警壬○○依法執行職務即盤查身份並要
    求丙○○提供駕照時，丙○○假意配合，嗣利用佯稱拿取車
    上證件之機會，彎身從後座取出前開改造手槍後，起身迅速
    平舉將槍口指向壬○○，以此脅迫之方式，妨害員警壬○○
    執行盤查之職務，嗣員警戊○○見狀欲上前查看時，丙○○
    復接續前開妨害公務之同一犯意，再轉身先以左手臂束住員
    警戊○○之脖子，再以右手持上開改造手槍比向員警戊○○
    之脖子，進而以此強暴之方式，亦妨害員警戊○○執行盤查
    之職務，員警壬○○則於此時即先趁隙脫逃、離開。（惟壬○○於脫逃、離開時，因過度緊張，而有自行跌倒、受傷、
    並致眼鏡掉落之情事），嗣員警戊○○因欲將丙○○右手上
    已經上膛、由上而下，槍口對準其頭部之改造手槍奪下，致
    伸出雙手握住丙○○持槍之右手腕部位，且兩人身體發生近
    距離之接觸與拉扯，於推進之間，戊○○並予施力將槍口扭
    轉為由下而上時，丙○○右手之改造手槍扳機不慎遭誤觸擊
    發1 顆子彈，並射擊至員警戊○○左胸口心臟部位，幸戊○○穿著一般警用反光背心（起訴書誤載為防彈衣），子彈僅
    穿透背心口袋部分，未穿透內裡，戊○○則受有輕微之瘀傷
    （此傷害部分未經驗傷，亦未據告訴）。
五、嗣丙○○又另行意圖為自己不法之所有，明知警用制式手槍
    、子彈，亦均係屬於槍砲彈藥刀械管制條例明令禁止持有之
    物，卻趁戊○○中槍倒地、不能抗拒之際，以持改造手槍指
    向戊○○之方式脅迫其交出身上之警用槍枝，戊○○因受脅
    迫致不能抗拒，惟又為自保並拖延時間，故在交出其所配戴
    之美國 SMITH & WESSON廠5904型口徑9MM制式半自動手槍，
    槍號為「VAM 3035」1支、及子彈12顆（均係口徑9MM制式子
    彈）之際，仍先行退出彈匣、及部分子彈，丙○○當場以右
    手持前開改造手槍，同時蹲下、左手撿拾前開警用制式手槍
    槍身、彈匣、制式子彈9 顆（另外1 顆係掉落在現場未撿起
    ，剩餘2 顆並無證據證明丙○○確有持有過），隨後將有手
    所持之改造手槍暫時放置地上，並以雙手迅速將上開警用手
    槍組裝完成後上膛，嗣並返回其車內取出背包後，再將之放
    入背包內，以此方式未經許可非法持有上開強盜取得之警用
    制式手槍以及子彈9 顆。（已判決確定）
六、嗣後，丙○○因急欲離開現場，避免警方追緝，又另行意圖
    為自己不法之所有，復趁戊○○中槍倒地、不能抗拒之際，
    仍以右手持上開改造手槍之姿態，坐上戊○○等人原駕駛之
    車牌號碼為1489-JX 號之巡邏警車後欲駕駛強盜警車離去，
    惟因其不諳警車性能而無法發動，致未能得手。（已判決確
    定）
七、嗣丙○○強盜警車失敗而離開警車後，適見蕭名享駕駛車牌
    號碼為 5181-LT號之自小客車搭載子○○行經對向車道欲進
    入加油站加油，丙○○遂另行基於為自己不法所有之意圖，
    先將持槍之右手放入口袋隱藏，舉起左手向蕭名享揮手招呼
    ，使蕭名享誤以為有人要求援助，致未前往加油，並迴轉慢
    速駛至上開地點，且自行搖下車窗後，丙○○此時即迅速將
    持槍之右手深入車窗駕駛座，比向蕭名享，以此脅迫之方式
    喝令蕭名享及子○○下車交出車輛，惟蕭名享一開始先諉稱
    同意下車，卻又趁丙○○等待同車之子○○穿鞋之際，加速
    踩油門欲離去，丙○○即以左手取出已經上膛之警槍，且在
    當時其對於倘持性能良好之制式警用手槍，朝向有人所在、
    行進中之車輛射擊，子彈極有可能會貫穿車輛車體或車窗等
    阻隔，進而擊中駕駛或乘客之身體，並因此導致死亡之結果
    等情有所預見，且基於縱使發生上開事實及結果，亦在所不
    惜之強盜殺人不確定故意，先朝著上開自小客車前進之方向
    追逐1 、2 步後停下，再基於憤怒、不滿或其他類似之情緒
    作用下，舉起持上開警槍之左手臂，略為向下，朝右前方之
    蕭名享坐車之左後車窗方向，扣擊警槍扳機後擊發子彈1 顆
    ，致使上開子彈果以水平角度約38度、垂直角度為向下22
    度之方向飛行後，先貫穿前開自小客車之左後車窗及駕駛座
    椅背，再擊中蕭名享之背部左上側，並造成蕭名享左下肺葉
    穿孔併出血、下腔靜脈穿孔併出血、以及肝臟右葉穿孔破裂
    併出血，引發左側胸腔大量出血約1000毫升，腹腔出血約
    500 毫升，並因急性大量出血，終因低血容性休克而死亡。
八、丙○○當時雖有見車窗因槍擊而破洞，但因不確知蕭名享已
    經中彈，只見其所駕駛之上開車輛仍在繼續移動中，便放棄
    追逐，又跑回原案發地點，並承前強盜警車之同一為自己不
    法所有之犯意，繼續持上開手槍，脅迫戊○○駕駛車牌號碼
    為1489-JX 號之巡邏警車載其離開現場，惟遭戊○○拒絕，
    但丙○○仍以槍抵住戊○○強要其上車駕駛，然因戊○○誤
    信自己中彈，仍一再以傷勢嚴重為由拒絕，惟有口頭告知駕
    駛之方法，嗣丙○○不得已便將戊○○逐下車（戊○○趁機
    跑向G3-8235 號自小客車後掩蔽）後，再自行嘗試要將車強
    盜駛離，惟仍因為不得要領而未得手，且還遭反鎖於車內。
    （已判決確定）
九、丙○○從上開警車車窗爬出後，適見辛○○所駕駛，車牌號
    碼為1692-JH號之自小客車停在路邊，辛○○於該時還搖下
    車窗講電話，其便另行意圖為自己不法之所有，快速跑向辛○○，並以右手持槍伸入車窗對著駕駛辛○○脅迫其下車交
    出車輛，並說「我已經有開了，你不要逼我」（台語），惟
    辛○○雖心生畏懼，然尚未至不能抗拒之程度，且為維護車
    上之岳父及小孩，並未同意下車交出車輛，反與丙○○爭吵
    ，丙○○復伸出左手欲開啟車門鎖，辛○○亦伸手阻擋而強
    盜未遂。（已判決確定）
十、嗣丙○○因見時間緊迫，便隨即轉往後方，又見丁○○駕駛
    車牌號碼TK-2302號之自小客車而來 ，便又另意圖為自己不
    法之所有，持槍脅迫丁○○停車交出車輛，以此方式至使丁○○不能抗拒，而強取丁○○所駕駛之上開車輛1 部及車輛
    上之皮包1個（內有證件、門號為0000000000之行動電話1支
    及現金2 萬7000元），得逞後逃離。俟支援警力到場，警方
    並在場扣得上開車牌號碼為G3-8235 號自小客車，並在進行
    鑑識採證時，於內線車道上扣得制式子彈及土造子彈各1 顆
    、以及經射擊過後之制式子彈彈殼及土造子彈彈殼各1 顆。
    （已判決確定）
十一、嗣於96年3 月19日，丙○○在臺南縣麻豆鎮王子汽車旅館
      前，向警方投案，並交出上開警用制式手槍及改造手槍各
      1 把，制式子彈7 顆（另1 顆子彈自稱於投宿旅館時遭不
      慎擊發，惟並未尋獲彈殼）、及土造子彈7 顆。
十二、案經臺灣臺南地方法院檢察署檢察官據報相驗後指揮臺南
      縣警察局麻豆分局偵查起訴，及移送併辦審理。
    理  由
甲、關於證據能力之部分：
一、按被告以外之人於審判外之陳述，雖不符前四條之規定，而
    經當事人於審判程序同意作為證據，法院審酌該言詞陳述或
    書面陳述作成時之情況，認為適當者，亦得為證據，此刑事
    訴訟法第159條之5第1項定有明文。經查：有關本案卷內之
    證人庚○○、己○○、溫昌政、溫景之、癸○○、郭鎂耀、
    戊○○、壬○○、丑○○、寅○○、丁○○、子○○、辛○○、乙○○、甲○○等人分別於警詢、偵查中所為之供述證
    據，業經被告於原審審理及本院準備程序同意作為證據。
二、除上開說明外，於其他如內政部警政署刑事警察局96年4 月
    17日刑鑑字第096 0042071 號之槍彈鑑定書、96年3 月20日
    刑紋字第0960041613號鑑驗書、96年11月29日刑鑑字第0960
    166671號函、現場勘察、重建報告，以及臺南縣警察局麻豆
    分局「0315」專案現場勘察採證報告、報驗書、及奇美醫院
    柳營分院診斷證明書、傷患死亡通知書、檢察官勘驗筆錄、
    相驗屍體證明書、法務部法醫研究所檢體監管及送驗紀錄表
    暨解剖報告書、鑑定報告書、贓物認領保管單、嘉義縣警察
    局車輛尋獲電腦輸入單、車輛竊盜個別查詢報表查詢車輛認
    可資料單等非供述證據，於本院行準備程序時，既經被告以
    及辯護人就此部分之非供述證據，同意作為證據（見本院更
    一卷第119 頁），且無事實顯示係公務員因違法蒐證所取得
    之證據，本院審酌上開供述證據及非供述證據作成時之情況
    ，亦認為適於作為證據，依前開法條規定，應認為均具有證
    據能力。
乙、實體部分：
壹、有罪部分：
一、關於犯罪事實四：
(一)、訊據被告丙○○固坦承於上開時、地，駕車在國道3 號高速
    公路321 公里處，因超速行駛，經國道公路警察局第八警察
    隊白河分隊警員壬○○及戊○○攔查，竟拒絕停車受檢並加
    速逃離，為警自後追逐至臺南縣官田鄉○○○○○道，丙○○所駕前開車輛因車速過快，於下匝道轉彎時，不慎衝撞中
    央分隔島，使車輛卡於其上而無法動彈。經員警壬○○要求
    其提供駕照時，利用佯稱拿取車上證件之機會，從後座取出
    前開改造手槍後，起身迅速平舉將槍口指向壬○○，脅迫壬○○妨害其執行盤查之勤務，員警戊○○見狀欲上前查看時
    ，伊轉身先以左手臂束住員警戊○○之脖子，再以右手持上
    開改造手槍比向員警戊○○之脖子，員警戊○○因欲將伊右
    手所持之改造手槍奪下，兩人身體發生近距離之接觸與拉扯
    之際，伊持有之改造手槍卻擊發1 槍，幸子彈僅穿透戊○○
    所穿反光背心口袋部分，未穿透內裡，戊○○則受有輕微之
    瘀傷等情不諱。惟辯稱：戊○○前胸遭槍擊部分，係戊○○
    與伊在拉扯之際，伊手中之改造手槍，被戊○○拉扯到，才
    會走火擊發，且伊於戊○○中槍後，尚曾要求戊○○開警車
    載其離開現場及詢問警車應如何駕駛，與戊○○仍有互動，
    且其當時手持雙槍，卻未對無力反抗之戊○○再有任何之傷
    害犯行，足證被告對戊○○並無殺人故意，純係在拉扯之際
    造成槍枝走火擊發，並非故意要射殺戊○○等語。
(二)、經查：
    (1)證人戊○○於案發當天（即96年3 月15日）第一次接受警
      詢時證稱：伊見歹徒（當時尚不確知被告之姓名、被告亦
      尚未落網）持槍指向頭部，伊見狀即以雙手握住其手欲將
      其槍奪下，於歹徒奪槍拉扯過程中，歹徒朝伊開一槍（見
      警卷第61、63頁），於隔日（即96年3 月15日）第二次接
      受警詢時仍證稱：伊發現歹徒持槍抵住伊頭部時，伊隨即
      雙手握住歹徒的雙手欲奪下槍枝，拉扯之際歹徒隨即開槍
      擊發1 顆子彈等語（見警卷第67頁），於第一次接受偵訊
      時，具結後證稱：伊伸手去搶被告手上的槍，伊在握到被
      告的手的當時，被告就朝伊左胸開槍等語（見偵卷(一)第86
      頁），嗣於原審審理時具結後，雖先證稱其與被告尚未發
      生拉扯、扭打時，其一碰到被告的手腕時，被告就開槍了
      ，後又改稱：是否有拉扯，伊不是記得很清楚... 伊與丙○○有拉，但不是很嚴重的拉，拉的時候就開槍了。就是
      伊拉被告的手，被告有抵抗，就槍聲響起，所以伊是有施
      力（見原審卷(一)第214 頁）等語。按戊○○身為警務人員
      ，理當對於親身經歷之搶槍過程，應能作精準之描述。但
      其就當天是否曾為了搶槍而發生拉扯一事，先稱有、後稱
      沒有，繼再改稱不能確定，其證述卻先後不一。本院認為
      案發當時，有二名員警即壬○○及戊○○，配戴警用制式
      手槍，竟遭一名駕車躲避追緝，驚慌逃逸之歹徒持槍搶走
      搶槍，警員壬○○不顧同僚安危，竟膽怯而自行逃跑。警
      員戊○○未落實執行盤查勤務之標準作業程序，竟遭持改
      造手槍歹徒開槍，進而奪走警用配槍，兩人執勤有嚴重之
      疏失，甚為明顯。證人戊○○為掩飾其執勤不力，遭歹徒
      奪走佩槍之疏失，乃故意誇大被告丙○○係故意對其心臟
      部位開槍，以反證當時其已無法抵抗而丟槍，藉此推卸執
      勤不當之責任。故證人戊○○為本案之利害關係人，其證
      述之內容，即有嚴重瑕疵，不得單憑其證詞，作為認定事
      實之依據。
    (2)最高法院發回意旨：「證人戊○○於警詢時陳稱：『……
      當我上前時該名駕駛（指被告）手持一把黑色手槍指向我
      頭部，並喝令我不要動，我見狀即以雙手握住其手欲將其
      槍奪下，於奪槍中該名歹徒突然槍口朝我開了一槍，……
      』（見警卷第61頁）。其於檢察官偵查中證稱：『我伸手
      去搶石（指被告丙○○）手上的槍，我在握到石的手的當
      時，石就朝我的左胸開槍，我感到我的左胸部很痛』、『
      是在我握到石手時瞬間就擊發，當時尚未發生扭打。』（
      見偵字第5217號偵查卷第86頁）。於第一審審理時證稱：
      『我發現是壹把槍時，就伸手去抓丙○○持槍的手腕，我
      手剛抓到他的手腕時，他就開槍了，……』、『我碰到他
      （指被告）的手時，槍聲就響起。』（見第一審卷(一)第20
      7 、209 頁）。於原審陳稱：『當時槍在被告手上，扣板
      （扳）機在他自由意識下控制，他自己可以決定，我感覺
      他是對我的心臟故意開槍，並非走火。』（見原審卷第一
      六一頁）等語」。認為此乃對被告不利之證述，應詳加斟
      酌。本院認為證人戊○○為了逃避執勤不力之指責，其證
      詞乃有上述前後不一之情形，故其證詞雖有如上最高法院
      所舉之不利於被告之情況，但其證詞既不可靠，自難以證
      人戊○○係警員並配有制式警用手槍及子彈，則其對槍枝
      之性能，擊發構造等應有相當之認識。被告所持之改造手
      槍究係因不慎走火抑被告故意扣扳機而擊發，戊○○較一
      般被害人知之更詳，遽而採為不利於被告之依據。
    (3)在場目擊證人之一丑○○固曾於警詢、偵訊時均證稱：被
      告當時是佯裝要取菸，結果不是拿香菸而是拿一把黑色的
      手槍，其自車上取槍下來隨即往員警心臟部位開槍，應不
      是不小心開槍，伊看到的情況是被告要射殺員警（見警卷
      第37頁、偵卷 (一)第21 頁正面、第26頁），然其嗣於原
      審審理時又改證稱：當天因其視線被戊○○的身體擋住，
      故被告拿槍後，好像有作一些動作，伊不太清楚，被告與
      戊○○好像有同時進行快速的轉動，但警察有無搶槍伊不
      確定，從伊的位置看，伊沒有看到拉扯，偵查中講被告不
      是不小心開槍是屬口誤，當時是因驚慌且仍受羈押，故配
      合檢察官應訊，伊現在於原審審理時作證心情已經平靜，
      證詞較為實在等語（見原審卷 (二)第29 、31、34、35至
      62 ） 。故其證詞呈現前後不一及矛盾等瑕疵之情況，且
      勾稽其證詞，乃有意附和證人戊○○之證詞之情形，甚為
      明顯。又其於偵查中證稱：「石到駕駛座後椅墊下拿出一
      把手槍，並立即朝林姓員警的心臟部位開槍。」「我是看
      到石自車上取槍下來隨即往員警心臟部位開槍，應不是不
      小心開槍，我看到的情況是被告要射殺員警。」「但我後
      來有看到石自車上駕駛座椅下方拿出一把槍，我見石先以
      槍抵著戊○○左胸口並立即開槍，林立即倒地。」「因為
      林姓員警背對著我，石又被林所擋住，石的身高又高，自
      我的角度看過去，看起來就是朝心臟部位開槍。」等詞（
      見偵字第52 17 號偵查卷第21、26、85、107 頁）。此又
      與證人戊○○於警詢中證稱被告持槍係抵住其頭部等語，
      並不相符。又由證人丑○○於警詢中所證：「……其自車
      上取槍下來隨即往員警心臟部位開槍，應不是不小心開槍
      ……」；偵查中所證：「因為林姓員警背對著我，石又被
      林所擋住，石的身高又高，自我的角度看過去，看起來就
      是朝心臟部位開槍。」，其中『應不是不小心開槍』；『
      看起來就是朝心臟部位開槍』等語，均屬證人個人臆測之
      詞，自難據此作為不利於被告之認定依據。
    (4)本院審酌證人丑○○當時確實仍是以本案之共同被告身份
      接受檢警偵訊、且身受羈押當中，故其是否為求盡快開釋
      、擺脫自身嫌疑，而蓄意地配合檢警所好，並將罪責均推
      向被告一人，才故意如此證述，亦非全無可能，故被告當
      時是否確實不是不小心，取槍後隨即故意要射殺戊○○，
      尚難單憑其上開充滿瑕疵之證詞而遽行認定，故當時該顆
      子彈究竟是在何種情況下擊發，是否得以完全排除被告與
      戊○○二人在以手對手搶槍、前後拉扯、近身接觸之過程
      中，所造成之被告不慎誤觸扳機此一結果，仍屬有疑，且
      倘被告是在被動地、不能控制的情況下與戊○○拉扯、搶
      槍，亦難認其有殺人之間接故意存在，是就被告是否確係
      基於殺人故意（無論是直接故意或間接故意）此一重要之
      主觀構成要件上，因尚屬無足夠之證據資料可供證明，基
      於罪疑唯輕之刑事訴訟原則，自應作對被告有利之認定。
    (5)另一現場目擊證人即當天前往現場準備拖吊之拖吊車司機
      寅○○於原審審理時具結後證稱：伊看到員警叫被告去拿
      證件，被告先去前座拿東西又去後座拿東西，之後看到被
      告拿槍出來，用手臂束住戊○○的脖子，並把槍抵在戊○○的脖子，後來才聽到開槍的聲音（見原審卷 (二)第145
      頁），證人戊○○亦稱伊看到被告拿槍出來抵著他時，伊
      確有用手去握住被告的手腕等情，亦如(一)所述，故參酌當
      天在現場、證述較為接近之戊○○、寅○○等人之證詞，
      被告應並非於一取出槍枝後，即行對著戊○○的心臟開槍
      ，而確有先拉扯、搶槍之情事，然證人丑○○前於警詢、
      偵訊時之證述卻完全略去此段過程而未提及，還刻意強調
      被告自車上取槍下來「隨即」往員警心臟部位開槍，應「
      不是不小心」開槍，伊看到的情況是被告要「射殺」員警
      ，猶屬誇大其詞，顯是以親自見聞之說法來包裝完全不附
      理由之武斷猜測與推論。故應認與本案無利害關係且當場
      目擊之證人寅○○之證詞，即被告並非自車上取槍下來「
      隨即」往員警心臟部位開槍，較為可採。
    (6)戊○○當天身著之反光背心，雖確有遭被告持犯罪事實一
      所述之改造手槍內之土造子彈1 發擊中胸口部位，並致戊○○之左胸口有瘀傷，此亦有該反光背心、現場遺留之彈
      殼1 顆扣案可稽，然該反光背心經送內政部警政署刑事警
      察局檢視鑑定後，研判槍枝擊發時彈道方向係於戊○○正
      面左胸前以「左下方至右上方」（低角度）行進，貫穿反
      光背心口袋等情，此亦有現場勘察、重建報告1 份在卷可
      稽（見偵卷(一)第158 頁）。此外，經原審依職權囑託該局
      實際以該改造手槍及土造子彈為鑑定後，就試射孔洞之燒
      灼痕跡與上開背心口袋之燒灼痕跡比對後，研判當時擊發
      之距離應較試射之距離（距槍口約25公分）為近，此亦有
      該局96年11月29日刑鑑字第0960166671號函說明五可資參
      照（見原審卷(二)第125 頁背面），再參照被告之身高較戊○○之身高高出甚多，倘被告欲故意射殺戊○○之心臟部
      位，應將槍口朝下，故彈道應將會由上往下之方向行進，
      而無可能是以由下往上之方向行進，故不無可能是在被告
      先持槍往下指向戊○○時，經戊○○反抗、並欲伸出雙手
      搶下被告右手之槍枝時，其雙手與被告握槍之右手產生碰
      觸、拉扯，身體亦與槍口非常接近（應小於25公分），而
      最後戊○○在以手握住被告之手腕正施力時，導致被告右
      手原本握槍之姿勢不穩，並進而使該槍口變成朝上時，扳
      機遭觸動而瞬間擊發，且此種可能性成分不小。是被告當
      時是否確蓄意要射殺戊○○才故意朝其心臟部位按下扳機
      開槍，或係兩人在近身拉扯、搶槍之過程中才導致扳機遭
      觸動而擊發至戊○○之胸口部位，仍屬有疑。
    (7)此部分主要應審究者，乃該顆子彈被擊發打中戊○○之反
      光背心時，被告有無殺人之犯意存在，故尚難以事後發現
      戊○○中彈之部位正好是人體最重要之心臟位置等情，或
      以戊○○倒地之後，被告有無再對其說「不要再動、再動
      就要開槍」（台語），以及被告事後再要求戊○○開警車
      時，有無對其說「不開的話要你死」（台語）等語來遽行
      反推、想像被告確有要置戊○○於死地之意思。
    (8)綜上所述，被告辯稱戊○○前胸遭槍擊部分，係戊○○與
      伊在拉扯之際，伊手中之改造手槍，被戊○○拉扯到，才
      會走火擊發等語，應可採信。
(三)、次查，被告駕駛上開改裝車輛行駛於國道上，因超速行駛，
    並拒絕停車受檢後又加速逃離，經員警戊○○、壬○○追逐
    至烏山頭交流道，於下匝道轉彎時，自撞分隔島，使上開車
    輛卡在其上無法動彈後，始起意妨害公務、妨害自由等情，
    亦經證人戊○○、壬○○、丑○○、寅○○等人於本院前審
    具結後證述屬實。雖就部分細節，即壬○○有無與被告扭打
    、以及被告是否基於殺人之故意而對戊○○之心臟部位開槍
    等，上開證人戊○○、壬○○、丑○○等之證述或有些出入
    有如前述，然就被告有以改造手槍比向壬○○、並有與戊○○扭打、以及被告手中之改造手槍並有擊發子彈1 顆擊中戊○○胸部位置等重要事項上，仍互核大致相符，並與被告之
    自白供述相近，故此部分之事實，堪予認定。
(四)、再查，戊○○當天身著之反光背心，確有遭被告持犯罪事實
    一之改造手槍中擊發出之土造子彈1 發射中口袋位置，此亦
    有該反光背心、現場遺留之土造彈殼1 枚扣案可稽，至該反
    光背心經送內政部警政署刑事警察局檢視及鑑定後，發現正
    面左側胸口處有一破洞，破洞處附近纖維有明顯經燒灼變形
    而呈黑色球狀外觀，並發現有微量外來黃色顆粒嵌入背心之
    纖維束內，經取黃色顆粒鑑定，檢出硝化纖維、硝化甘油等
    成分，認係雙基發射火藥，另在口袋破洞內發現有一彈頭擦
    痕，擦痕下之衣物有撕裂之情形，破洞背面亦發現有纖維撕
    裂情形，並研判槍枝擊發時曾接近戊○○左胸口處，彈道方
    向係於戊○○正面左胸前以左下方至右上方（低角度）行進
    ，貫穿反光背心口袋等情，此亦有現場勘察、重建報告1 份
    在卷可稽（見偵卷(一)第155至156、158 頁）。
(五)、此外，經原審依職權將前述戊○○所穿之反光背心再送內政
    部警政署刑事警察局鑑定，經該局將前揭背心破洞以鉛、銅
    試劑測試結果，發現破洞之外側、內側、內裡等，均呈現銅
    元素陽性反應，故研判以銅質之土造金屬彈頭穿過口袋之可
    能性較高，此亦有該局96年11月29日刑鑑字第09 60166671
    號函說明二可資參照（見原審卷(二)第125 頁）。又戊○○之
    左胸口淤傷之情形，亦有該局檢視及鑑定結果暨照片2 幀在
    卷可稽（採證報告內編號130-131 號），堪信被告上開任意
    性自白核與事實相符，此部分之犯罪事實應信為真實。
(六)、至於起訴事實中雖認被告有持槍抵住壬○○，並發生拉扯，
    壬○○並遭被告擊倒在地、受傷等情，並以壬○○、戊○○
    之證述為主要依據，然此業經被告堅決否認，辯稱：其取出
    槍枝後，即比向壬○○，壬○○即要其不要激動後，便慢慢
    後退，自行跑往加油站等語，此部分並與證人即當天前往現
    場準備拖吊之拖吊車司機寅○○於本院前審審理時具結後之
    證述大致相符（見原審卷(二)第145 頁），另一在場證人丑○○亦於偵查、及原審審理中均具結證稱壬○○並未與被告發
    生扭打，且完全沒有身體接觸（見偵卷(一)第21頁正面、原審
    卷(二)第27、33至34頁），是被告辯稱其當天確並未與壬○○
    發生拉扯、或將之擊倒在地等情，乃與事實相符，而可採信
    。至證人戊○○雖證稱壬○○確有與被告扭打並被擊倒等語
    ，然證人戊○○與壬○○乃同為當天值勤之同事，立場一致
    ，其證言是否公正、有無為維護警察執勤顏面而蓄意偏頗壬○○之虞，非屬無疑，自應以立場較為客觀、中立、無任何
    利害關係之證人寅○○所為與被告供述相近之證詞較為可信
    ，附此敘明。
二、關於犯罪事實七：
(一)、訊據被告對於其於上開時間、地點持槍脅迫中槍倒地之戊○○交出警用配槍、子彈後，又欲強行開走警車未果，並有揮
    手攔截蕭名享所駕駛之車輛，於蕭名享未下車反加速啟動駛
    離時，其左手所持之警槍擊發子彈1 顆有貫穿蕭名享駕駛之
    車輛，以及先持槍要脅辛○○交出車輛未果後，再持槍命丁○○下車，將其車輛（含皮包、手機等物）強行取走，以及
    事後經看電視知悉蕭名享因受上開槍傷不治身亡等事實均坦
    承不諱，惟辯稱：伊當時所以令戊○○交出警槍、子彈、並
    欲開走警車及攔截其他三部車輛，僅是為方便逃亡，並非意
    圖為自己不法之所有。至於槍擊蕭名享部分，是屬於槍枝走
    火，因為當時伊係在跑動中，雙手持槍（左手持警槍、右手
    持改造手槍），且蕭名享的車也在行進中，故其不知道子彈
    當時是如何擊發，況伊與蕭名享無冤無仇，當時只是想要他
    的車子，並沒有要殺害蕭名享之故意，而檢察官起訴的先後
    順序亦屬有誤，因伊攔截車輛之順序是辛○○、蕭名享及丁○○云云。辯護人辯護意旨則補充：
    (1)被告為圖脫免逮捕欲強盜蕭名享之自小客車而雙手持槍追
      趕蕭名享時，左手所持之警用槍枝走火擊發，被告實無射
      殺蕭名享之故意，被告於案發時有看到蕭名享座車之左後
      車窗有一個洞，但因車子還繼續往前行駛，被告不知蕭名
      享有中槍，而是逃離現場後看到相關新聞報導後始知悉蕭
      名享已中槍身亡。
    (2)又被告慣用右手，依常理，被告在情況急迫之際欲開槍射
      殺蕭名享，使用「左手」開槍之可能性很低，因左手不靈
      活且不易瞄準。
    (3)另依常理或經驗法則，被告若要開槍射殺加速駛離之駕駛
      蕭名享或其座車，在不知蕭名享已中槍之情況下，僅開1
      槍的可能性亦甚低，足證案發過程槍枝「走火」致「誤殺
      」蕭名享之事實應屬可信。
    (4)公訴人之起訴書中有關被告攔車強盜之順序恐與事實有違
      ，被告強盜之被害人依序為「辛○○、蕭名享、丁○○」
      。故被告持槍強盜其座車之第一人為辛○○，辛○○遭被
      告攔車時，車上尚有小孩及老人，案發時被告與辛○○有
      激烈之拉扯，辛○○於遭搶之際還曾對被告破口大罵，罵
      完被告隨即開車離去，然被告並未對其開槍或追趕，而是
      去攔阻另一輛行經該處由蕭名享所駕駛之座車，被告若泯
      滅人性，辛○○何以能全身而退且毫髮無傷。
    (5)起訴書引用辛○○於案發時聽聞被告所說「我已經有開了
      ，不要再逼我」等語來佐證被告於案發時有故意射殺蕭名
      享之犯行，固非無見，然查被告係持槍喝令辛○○交車未
      遂後，始對對向車道駛來之蕭名享持槍強盜，因之，並無
      先射殺蕭名享再對辛○○強盜威嚇之可能，況被告若已先
      射殺蕭名享，辛○○豈敢不從，又豈有可能逃過一劫。
    (6)辛○○證稱於案發時聽聞被告所說「我已經有開了，不要
      再逼我」等語是否屬實，容有爭議。若被告真的有說，指
      的應該是與員警戊○○拉扯走火的那1 發改造子彈，並非
      誤殺蕭名享的那1 發制式子彈，蓋被告係先強盜辛○○未
      遂才改攔對向車道駛來之蕭名享座車。
    (7)由辛○○於案發時聽聞被告所說「我已經有開了，不要再
      逼我」等語，反足以證明被告在員警壬○○、證人丑○○
      及在場之其他人已陸續報案，而支援之大批警力已將陸續
      抵達現場之危急存亡之際，尤不願對拒絕交車之被害人辛○○有任何傷害，益證被告尚未「泯滅人性」。
    (8)被告自承其於強盜丁○○之紅色雅哥自小客車逃離犯罪現
      場後，約於3月16日清晨約7、8點在投宿旅館，因測試該
      把警用槍枝之性能時亦走火擊發「1」發，被告在情況並
      非危急之際，都還走火擊發「1」發，於案發急迫匆忙之
      際，走火之可能性更高。
    (9)被告於犯罪事實五至十部分之犯行，全屬同一時、地所發
      生，且均係出於尋找車輛離開現場之單一犯意，所為之接
      續數行為，應僅成立刑法上之強制罪，且應成立接續犯之
      一罪。
(二)、經查，本件被告對於其於上開時間、地點持槍脅迫中槍倒地
    之戊○○交出警用配槍、子彈後，又欲強行開走警車未果，
    並有持槍攔截蕭名享所駕駛之車輛，於蕭名享未下車反加速
    啟動駛離時，其左手持之警槍子彈一發有打中蕭名享之車輛
    後擊中蕭名享，導致蕭名享因該槍擊死亡，以及先持槍攔截
    辛○○車輛未果後，再持槍命丁○○下車，將其車輛（含皮
    包、手機等物）強行取走等事實既均坦承不諱，而其強盜上
    開警槍、子彈以及總共4 部車輛之過程，亦核與證人戊○○
    、子○○、辛○○、丁○○、乙○○、甲○○等人分別於原
    審審理及偵查中具結後證述之情節大致相符，並有車主丁○○之贓物認領保管單1 份可稽（見警卷第171 頁）。
(三)、此外，蕭名享是因被告持有自戊○○處強盜而來之警槍所擊
    發之子彈1 發貫穿其當時所駕駛之車輛左後車窗後，再射中
    其背部左肩胛骨等情，有現場遺留之制式彈殼1 顆扣案可資
    佐證，且上開制式彈殼經送內政部警政署刑事警察局鑑定後
    ，發現將該制式彈殼，與被告投案後所交出之上開警槍試射
    後彈殼比對之結果，其彈底之特徵紋痕相吻合，故確是由該
    槍枝所擊發，且該試射彈頭，經與蕭名享遺體內所取出之鉛
    心碎片、銅包衣比對結果，其彈頭來復線之特徵紋痕相吻合
    ，認係由該槍枝所擊發無誤，此有該局96年4 月17日刑鑑字
    第0960042071號槍彈鑑定書在卷可稽（偵卷(一)第141 至142
    頁），應可認定。
(四)、再查，蕭名享遺體經檢察官相驗及法醫師解剖，並送法醫研
    究所檢驗後，並未發現有何毒、藥物反應，亦無其他足以致
    死之嚴重外傷及疾病，而是因上開背部左上側之單一槍傷，
    造成其左下肺葉穿孔併出血、下腔靜脈穿孔併出血、以及肝
    臟右葉穿孔破裂併出血，引發左側胸腔大量出血約1000毫升
    ，腹腔出血約500 毫升，並因急性大量出血，終因低血容性
    休克而死亡，為「他殺」，此亦有報驗書、奇美醫院柳營分
    院診斷證明書、傷患死亡通知書、檢察官勘驗筆錄、相驗屍
    體證明書、法務部法醫研究所檢體監管及送驗紀錄表、刑事
    相驗案件照片、法務部法醫研究所解剖報告書、鑑定報告書
    各1 份在卷可稽（見相驗卷第8 至9 、21、24至25、30、40
    至70頁，以及原審卷(一)第110 至122 頁），是蕭名享確是因
    被告持有強盜戊○○而來之警槍內之子彈擊發並射中後而導
    致死亡之結果，此兩者間確有因果關係甚明，此外，並有勘
    查、採證報告1份在卷可稽，故此部分亦應堪信為真實。
(五)、是以此部分，被告最主要爭執要旨在於：(1)被告強行取走警
    槍、子彈、丁○○之車輛（含皮包、手機等物）離開，以及
    欲強行開走警車、欲強取蕭名享、辛○○所駕駛之車輛未果
    ，其主觀上是否均係基於為自己不法所有之意圖？(2)被告為
    強取蕭名享所駕駛之車輛未果後，其左手持有之上開警槍之
    子彈擊發後並擊中蕭名享駕駛之車輛並貫穿玻璃後擊中蕭名
    享背部，並因此造成其死亡之結果，被告對此事實及結果，
    是否能預見，且此事實及結果之發生亦不違背其本意，而屬
    有間接（不確定）故意存在？(3)犯罪事實五至十部分是否成
    立接續犯？以下茲分別析述之：
(六)、有無意圖為自己不法之所有？
    (1)本件被告對其有持槍先後要脅戊○○交出警槍得手、開警
      車未果、以及要脅蕭名享、辛○○交出車輛未果，以及要
      脅丁○○交出車輛得手等情固均不爭執，惟其辯解及辯護
      意旨均主張其當時主觀上僅係為脫免逮捕之逃亡便利，而
      欲使用上開警槍、子彈、警車以及自小客車，且怕如不把
      警槍取走，警察一有機會便會對被告開槍，亦即其主觀上
      確無對上開他人之物有不法所有之意圖云云。
    (2)按刑法第330條之強盜罪（含第332條之強盜結合犯）固係
      以「意圖為自己或第三人不法之所有」為主觀構成要件之
      一，而此一主觀構成要件在我國刑法體系當中，亦遍佈在
      其他諸如竊盜、詐欺、搶奪、侵占等「財產性犯罪」中，
      故欲探求何謂「意圖為自己或第三人不法之所有」，於刑
      法財產性犯罪體系中應作同一解釋自屬無疑，而此一爭議
      ，在竊盜罪是否處罰「使用竊盜」此一問題上最常發生。
    (3)故以竊盜罪之「為自己不法所有之意圖」為例，學理上之
      解釋多認為即為「取得意圖」。亦倘若行為人並無取得意
      圖，而只有「使用意圖」，即竊取他人之物而為行使，在
      不使該物發生質變或減低經濟價值之條件下，加以使用，
      且行為人具有於使用後交還原所有人之「交還意思」，此
      種竊盜行為方得謂之為「使用竊盜」，且為刑法所不罰。
      然取得意圖與使用意圖有時很難區辨，其關鍵點應在於行
      為人是否有「排斥所有或持有」及「占為己有」之行為表
      徵。若行為人意圖獲取物之本體及其經濟利益，而排斥所
      有人或持有人之經濟地位，使自己具有類似所有人之地位
      ，並將該物充當自己所有之財產，而利用該物之經濟價值
      ，則可認其有「取得意圖」，反之，則不認其有「取得意
      圖」。由此可知，取得意圖係以實現物之經濟利益為目的
      ，故其排斥所有與持有之意圖，必是持續長久之排斥（長
      久支配）；而「使用意圖」係以他人之物短時間之利用為
      目的（暫時使用），故其排斥所有與持有之意圖，必屬一
      時短暫的排斥。由於使用竊盜與竊盜罪二者在客觀行為上
      並無二致，唯一區別係繫於行為人之主觀意圖，而成立普
      通竊盜罪應負五年以下有期徒刑、拘役或五百元以下罰金
      之刑罰；反之，使用竊盜則係刑法所不罰之行為，二者之
      法律效果差別極大，故行為人臨訟為求脫免罪責而以並無
      取得意圖，僅係使用意圖云云置辯，亦所在多有，職是，
      關於行為人之主觀意圖究竟係取得意圖或使用意圖，於審
      判實務上，法院應兼就行為人所顯現之行為模式及社會日
      常生活之一般經驗，為綜合之判斷。
    (4)此外，實務上之認定上則更為狹隘與嚴格，亦即縱使行為
      人事後確有物歸原主之行為，但如果曾經就物之本身已有
      所謂「攸關權義或處分之行為」，得否逕認係屬使用竊盜
      而不構成竊盜罪，仍非屬無疑（最高法院86年度台上字第
      4976號判決參照）。綜合上開學理及實務上對於竊盜罪中
      「不法所有意圖」之闡述論釋，於同屬財產犯罪之強盜罪
      之主觀構成要件上，當然應為一體之適用，亦即假使行為
      人是為獲取該物之本體或其經濟利益，並有解除、排
      斥原所有人或持有人之占有、支配經濟地位之表徵外觀，
      使自己具有類似所有人之地位，得以實力支配、並將該
      物充當自己所有之財產，並為足以使該物發生質變或減
      低經濟價值之使用（即得認為是攸關權義或處分之行為）
      時，自難認其僅有「使用意圖」，而無「取得意圖」。
    (5)經查，本件被告自稱其於取得警槍、子彈後，隨即將之組
      裝完成並上膛，後回原車取得自己之背包後，又將之放入
      自己之背包中，嗣後復以左手持上開已上膛之警槍，用來
      追逐蕭名享之車輛，事後又在逃亡投宿旅館期間，因為測
      試警槍性能不慎再擊發子彈1 發，於投案時才交出警槍、
      子彈等語，故本院參酌：其將警槍上膛後並置入自己包
      包內保管時，已經明顯具有解除並排拒原持有人戊○○之
      原占有、管領、支配該警槍、子彈之地位外觀。又其事
      後將該槍上膛並用以追逐他車之行為，更足以表彰其主觀
      上已經將該警槍、子彈視為自己所有之物，並進而以其實
      力支配、控制該警槍、子彈，並進而利用該物之價值及特
      性予以使用之表徵。此外，對於警槍上膛後，子彈倘遭
      到擊發，子彈此種具有財產價值之物品將導致質變毀壞、
      喪失功能，且徹底滅失此類結果，亦無所謂之心態，而在
      現場亦確實有1 發子彈被擊發處分掉，已如前述，其對於
      該警槍、子彈自難謂無所謂「攸關權義之處分行為」，更
      顯現其有解除、排拒原持有人之管領力，使自己達到可充
      分占有、支配使用、並任意處分之地位。最後，其並未
      於順利脫逃離開現場後，隨即將警槍、子彈交還原主，在
      逃亡期間（96年3 月15日至96年3 月19日）仍繼續隨身攜
      帶多天，期間尚測試其性能，再次導致子彈1 發遭到擊發
      而滅失，更顯見其於脅迫員警交出警槍、子彈之當時，原
      即無要歸還之意思無疑。是綜上所述，就警槍、子彈而
      言，被告應確已有為自己不法所有之意思無誤。
    (6)次查：丁○○於警詢時陳稱：當時歹徒操台語口音對伊
      說「下車」，伊要拿伊車上皮包，歹徒喝令伊不能拿走，
      後來歹徒就駕駛伊的車子離去（見警卷第167 頁），此與
      被告於偵訊時自承：伊搶到丁○○之自小客車後，有拿1
      個皮包，其中2 萬多元已經花掉，其他證件丟到海裡（見
      偵卷第32頁）。又被告於96年3 月15日強取丁○○之自
      小客車之後，亦並未自行將車輛駛回原處並將財物原封不
      動物歸原主，而是將之隨意棄置，於隔日始經警自行尋獲
      後發還予丁○○，此亦有贓物認領保管單1 份可稽（見警
      卷第171 頁）。是從上述被告已有以持槍之方式，來解
      除、排拒丁○○繼續對於該車及車內財物之所有權，而實
      際占有、管領、支配該車之表徵，並進而任意處分車內財
      物（花掉金錢、丟掉證件）之行為，以及其事後確實並無
      物歸原主等之行為觀之，可知被告當時主觀上並非僅為使
      用該車逃離現場而已，其喝令丁○○交車並留下皮包當時
      對於該車及皮包內之財物，確已有為自己不法所有之意圖
      存在。復查，此更可進一步往前回溯推知被告於其前幾
      分鐘欲強行將警車開走，或欲持槍命蕭名享、辛○○等人
      交出車輛時，亦抱持著相同之類似所有權人心態，即其對
      於車子本身以及車內具有經濟價值之財物，均將會作相同
      之處分或類此之攸關權義之行為，且亦無可能會有將物品
      原封不動、交還原主之意思或行為，故自難以事後被告並
      未成功取得警車、及蕭名享、辛○○等人之車輛即率爾認
      定其對於此三部車輛亦無為自己不法所有之意圖。是綜上
      所述，就上開所敘及之總共4 部車輛而言，被告確應均有
      為自己不法所有之意思無誤，並非僅為單純之逃亡使用，
      是選任辯護人與被告所為此部分之辯解，尚屬事後卸責之
      詞，不足採信。
(七)、有無殺人之不確定故意？
    (1)被告對於犯罪事實七中，蕭名享是因其左手所持警槍所擊
      發之子彈1 發射中而致死此一客觀事實並不爭執，惟否認
      有何殺人之故意，其與辯護人均以係警槍不慎走火云云置
      辯。
    (2)按刑法第13條第1 項明定：行為人對於構成犯罪之事實，
      明知並有意使其發生者為故意。同條第2 項明定：行為人
      對於犯罪之事實，預見其發生，而其發生並不違背其本意
      者，以故意論。前者學理上謂為意欲主義，後者謂為容認
      主義，但不論其為「明知」或「預見」，皆為故意犯主觀
      上之認識，只是程度強弱有別，行為人有此認識進而有「
      使其發生」或「任其發生」之意，則形成犯意，前者為確
      定故意、直接故意，後者為不確定故意、間接故意，二者
      之區隔為前者乃行為者明知並有意使其發生，故對於行為
      之客體及結果之發生，皆有確定之認識，並促使其發生；
      後者為行為者對於行為之客體或結果之發生，並無確定之
      認識，但若其發生，亦不違背其本意。又不論其為確定故
      意或不確定故意，其「明知」或「預見」乃在犯意決定之
      前，至於犯罪行為後結果之發生，則屬因果關係問題，因
      常受有物理作用之支配，非必可由行為人「使其發生」或
      「任其發生」，故犯意之認識與犯罪之結果為截然不同之
      概念，不容混淆（此最高法院90年度台上字第7964號、94
      年度台上字第5458號著有判決可資參照）。
    (3)故依照前揭實務及學說見解，本件被告辯稱其與死者蕭名
      享間前不相識，亦無仇恨，當時只是為便利脫逃時而攔蕭
      名享之自小客車要其下車，及其慣用右手，蕭名享卻是遭
      其左手所持之警槍子彈擊發射中，以及當時只有1 發子彈
      被擊發並射中蕭名享背部，或者被告是事後才知悉蕭名享
      因此而死亡等情，縱屬實在，亦僅能排除被告當時是基於
      仇恨或其他殺人動機，而有意且直接瞄準射殺蕭名享，並
      樂見其最後死亡之結果，此種因「確定故意」（或稱直接
      故意）而殺人之類型而已，對於其是否並非基於間接故意
      （或稱不確定故意）為之，並無絕對之關連，被告對於蕭
      名享被槍擊致死亡此一犯罪事實及結果，究竟有無預見其
      發生？以及其發生有無違背其本意？是否該當於刑法第13
      條第2 項之間接故意（或稱不確定故意）？自仍有進一步
      探求之餘地，先此敘明。
    (4)被告對於蕭名享死亡之結果有無預見？經查：
      本件經警方事後針對蕭名享之車輛進行勘察，並在現場
        以「細棒法」進行彈道重建，且配合與蕭名享身高相近
        之警員，於車內模擬蕭名享中彈之情形後，發現蕭名享
        之上開車輛之左後車門玻璃上有一彈孔，其位置距離車
        頭約282 公分，距地面高度約107 公分，駕駛座椅左側
        有一彈頭之射入孔，椅背上有一射出孔，連結玻璃、座
        椅左側及椅背上之孔洞，研判彈道方向為左後向右前射
        擊，其水平角度約為38 度 ，垂直角度為向下22度等情
        ，此有臺南縣警察局麻豆分局「0315專案」現場勘察、
        重建報告在卷可稽（見偵卷(一)第15 1至152 頁、以及本
        院前審卷(一)第37頁），並參酌警方在現場實際進行模擬
        之結果，此有照片18幀在卷可證（見原審卷(一)第46至50
        頁），可推論被告持警槍之左手已經抬起並略事平舉，
        此等持槍之角度應不可能係持槍激烈跑動、追逐時之正
        常手勢，故顯見該發子彈應是在被告於移動1 、2 步後
        ，即行站定，並抬起持警槍之左手臂，從蕭名享所駕駛
        之上開車輛左後方位置，朝著右前方、並以稍微向下之
        角度，有意識地，對著上開車輛之後車窗方向，扣發扳
        機後所擊發出去者，乃屬無疑。又警用手槍乃警方使用
        之制式武器，其構造、安全性均較一般土製槍枝優良，
        如非不當使用，如清槍動作不確實等情況，鮮有走火可
        能。否則平日警察配槍在街頭執勤，動則走火，對民眾
        生命安全，豈非構成重大威脅。故被告所辯當時係因警
        槍走火，始會擊發一槍，射中蕭名享座車之左後門玻璃
        ，貫穿座椅，導致蕭名享中槍死亡云云，不足採信。
      又警用制式手槍威力強大，如近距離朝坐有人員之汽車
        車窗射擊，即有可能導致車內乘員中槍，產生死亡之結
        果死亡，為一般人均能認識。被告為一成年男子，又擁
        有改造手槍，且能順利組裝自警員戊○○所強盜取得之
        警用手槍，其對於槍枝之知識，必然高於一般常人。故
        其持警用手槍自蕭名享座車之左後方擊發一槍，當然對
        於將因此將導致車內人員中槍受傷，甚至死亡之結果有
        所預見甚明。故被告辯稱當時槍枝為何擊發，伊不清楚
        ，也不知道蕭名享中彈云云，顯係卸責之詞，不足採信
        。
    (5)蕭名享最後發生死亡之結果是否有違背被告之本意？經查
      ：
      被告於原審訊問時雖亦否認係因強盜車輛不成致生氣或
        憤怒才開槍，且先自承其於追逐蕭名享的車子時，才用
        左手從袋子中取出警槍，後又改稱其攔蕭名享車輛時，
        已經雙手持槍（見原審卷97年2 月14日審理筆錄第20頁
        ）。然參照證人子○○於原審審理時具結證稱：伊本來
        要去加油，看到現場有一個人躺在路上，沒有其他人，
        覺得奇怪，又看到歹徒從警車方向跑來，故伊等認為應
        該是警察或是傷者，要向伊等求救，才會停下來，即歹
        徒攔車時是以1 隻手向其招手，另1 隻手可能是插在口
        袋，沒有看到槍，之後伊是看到歹徒手上拿著1 支槍指
        著蕭名享等語。（見原審卷(二)第86至89頁）足證被告於
        一開始攔停蕭名享所駕駛之車輛時，確實尚未雙手持槍
        ，否則，按常理判斷，蕭名享與子○○應會心生畏懼，
        並快速離開現場，斷不可能還誤認為一個需要救援之人
        ，而自行靠近、停車，還搖下車窗，故被告當時應是將
        警槍放置在其背包內，僅以右手持改造手槍，並以左手
        揮手招呼之方式，要求駕駛人蕭名享停車，於蕭名享停
        車並自行搖下車窗之後，才突然舉起改造手槍指向蕭名
        享，且是最後到了蕭名享突然反悔並加速離去時，被告
        始以左手從背包中再掏出已上膛之警用手槍，並造成雙
        手持槍之狀態。故被告於原審供稱伊本來右手持改造手
        槍靠近蕭名享車旁，因蕭名享突然將車加速駛離伊左手
        乃自背包取出警用手槍，而呈雙手持槍枝狀態等語，應
        可採信。又被告係先以右手持改造手槍，再以左手持警
        用手槍，由此應可認定被告係慣用右手之人，如當時被
        告即有槍殺蕭名享，則其自得以右手所持之改造手槍直
        接擊發即可，無須待蕭名享將車急速駛離後，再以不慣
        用之左手即發警用手槍射擊。益證其射殺蕭名享無直接
        故意。
      但蕭名享原本已放慢車速開啟車窗，準備停車詢問被告
        是否需要救援，待發現被告持槍時，感覺事態並不單純
        ，乃突然加速逃離。被告當時在現場與員警拉扯奪槍、
        搶奪警車已耗費一段時間，惟恐支援警力必然馬上趕到
        ，故極欲逃離現場，但蕭名享卻突然反悔不下車，還加
        速駛離，阻礙被告逃逸之行動，被告對此一超出其預料
        之行徑，必然難以接受，而心生不滿、憤怒或其他類似
        之情緒。否則，被告為何要突然改變持槍之狀態，將本
        已經很危險之單手持槍方式，進階為更危險之雙手持槍
        之方式？又何以不順其自然，讓加速駛離之蕭名享車輛
        離去，卻要以雙手持槍之姿態追逐該車？被告為發洩其
        心中憤怒之情緒，乃擊發手中之警用手槍，對於子彈即
        有可能貫穿車體，擊中車內之駕駛或乘客，並導致死亡
        之結果亦在所不惜之心態，是足認蕭名享事後果因中彈
        而死亡之結果，確實並未違背其本意無疑。
    (6)又被告辯稱其是先攔辛○○的車輛，及其縱使確曾說出「
      我已經開了，不要逼我」（台語）等語，其意亦是指因與
      戊○○拉扯、搶槍中不慎擊發之該發子彈，而非指擊中蕭
      名享之該發子彈云云。然查：
      被告早於偵查中即曾供述：戊○○倒地後，伊持槍要戊○○交出警槍，嘗試要開走警車不成放棄，從警車車窗
        爬出後，先持槍要黑色凌志轎車駕駛（即蕭名享）下車
        ，其不從加速駛離，左手所持之警槍子彈擊發，對方的
        車仍往前移動，伊以為只有玻璃破洞，沒有打到人，伊
        就轉而向左向車道尋找別的車輛。先看到一個大人（即
        辛○○）駕車停在路邊，伊持槍要對方下車，反遭對方
        罵說車上有小孩在睡，要伊小聲點，後來伊見後面另有
        一台紅色的喜美慢慢開過來，伊就用槍做勢要車主（即
        丁○○）趕快下車，車主當時也害怕就趕緊下車....
        （見偵查卷(一)第31至32頁）。
      證人子○○於警詢時證稱：「當天我與蕭名享原本走南
        二高要下烏山頭交流道要加油，但因下交流道時見有一
        輛警車而且有一個人（即戊○○）躺在地上，心想可能
        有人需要幫忙救護，所以才於前方缺口迴轉後繞到事故
        現場，本來在警車旁蹲著的一個人突然半走半跑往我們
        車方向過來並揮手要我們停車，所以蕭名享才會停車，
        但等我們停車搖下駕駛車窗，對方就立即將手槍掏出指
        著蕭名享，叫蕭名享下車.... （ 警卷第217 頁參見）
        。」
      證人戊○○於警詢時證稱：「歹徒開槍後，蹲下以另一
        手將伊身上配槍拔走，接著就走向一旁警車欲駕警車逃
        逸，不知為何歹徒又下車往西走向烏山頭加油站方向，
        因攔車逃逸不成，又開了一槍後再往伊方向跑過來....
        」（見警卷第62頁），嗣於偵訊中亦具結證稱：「伊被
        搶走槍枝後，仍在原地未動，.... （ 大致在描述被告
        欲開警車離開未成之過程，略）.... 後 被告就往加油
        站的方向跑過去，伊趴在地上沒有親眼見被告搶車過程
        ，只有聽到一聲槍響，遭槍擊的車就自伊身旁開過....
        （大致在描述被告又回頭要求其開警車載伊離開，略）
        .. .. 後來有聽到被告一直在趕人家下車的聲音，最後
        有一個人告訴伊被告已開車跑了」等語（見偵卷(一)第86
        至87頁）。
      證人辛○○於偵查中具結證稱：「當日伊經過現場，見
        一輛黑色三菱轎車卡在分隔島上，伊見歹徒持槍，另有
        一名員警倒在黑色轎車的後方，又見一男子持槍微蹲在
        警察身上好像是在找東西，當時伊的車速慢，伊還有見
        歹徒到馬路上撿東西，撿完後又回頭去找車後方的警察
        ，另一名警察則在草叢附近，跌跌撞撞地往加油站方向
        去，當時伊以為歹徒是便衣警察，伊就打電話給救援協
        會後就去接小孩，回來經過時他們仍在現場，伊就報警
        ，但電話不通，後來持槍歹徒就跑來，.... 要 伊下車
        但最後伊還是不下車，後來歹徒看了左右就跑到伊車後
        ，伊最後有見歹徒開一輛紅色車離開，伊與另一人有去
        追，但追到善化也沒有追到人..... 」（見偵卷(一)第81
        至82頁）。
    (7)綜合上開證人之證詞以及被告於偵查中之供述，可見被告
      確實是先強行取走戊○○之警槍、子彈後，又欲強行開走
      警車未果，才先往加油站方向，欲持槍強取蕭名享之車輛
      不成，子彈擊發後，又未見蕭名享車輛停止，才轉身再回
      到現場要求戊○○開警車載伊離開未果後，因又見辛○○
      之車輛駛來，後再成功強盜走丁○○之車輛無誤，被告事
      後於本院上訴審及原審審理時翻異前詞，搶車之順序為先
      搶辛○○、再搶蕭名享、最後搶丁○○云云，應僅係為迴
      避檢察官以被告當時對辛○○稱「已經有開了，不要逼我
      」（台語）作為其確有殺人犯意之事證所為之辯解，與事
      實有違，難以採信。故其當時對辛○○所稱之「我已經有
      開了，不要逼我」（台語）乃確是指對蕭名享所擊發之該
      發子彈無疑。且從被告此句話之內容及語氣而言，更足以
      佐證從伊左手所持之警槍所擊發出去射中蕭名享致死之該
      顆子彈，是在有預見情形下，且並不違背其本意下所為。
      至於被告請求傳喚證人寅○○及辛○○之岳父，本院認無
      必要，故不予傳喚，附此明。
三、論罪科刑之理由：
(一)、關於犯罪事實四部分
    (1)被告於公務員即國道警察戊○○、壬○○二人當時依法執
      行攔檢職務時，先取出改造手槍，比向壬○○，但壬○○
      仍趁隙後退並脫逃，其以此脅迫之方式，妨害壬○○繼續
      行使公務，核其所為，係犯刑法第135 條第1 項之妨害公
      務既遂罪。此外，其以左手臂束住戊○○之脖子，並以右
      手持槍抵住戊○○之脖子，嗣並進而發生拉扯、搶槍等行
      為，則亦係犯刑法第135 條第1 項之妨害公務罪。又刑法
      第135 條第1 項之妨害公務罪之內容，當然含有使人行無
      義務之事，或妨害人行使權利等妨害自由之性質，該罪一
      經成立，則妨害自由之行為，即已包含在內，自無另行成
      立妨害自由罪名之餘地。故被告雖除對於壬○○、戊○○
      兩人有以強暴或脅迫之方式妨害公務之執行，且均有妨害
      其等人身行動自由之行為，但依上所述，妨害公務即當然
      含有妨害自由之性質，故不再另論以刑法第304 條之強制
      罪。而被告於同一地點，在密接難以分隔之短時間內，接
      續妨害壬○○、戊○○兩位員警執行公務，應顯係基於單
      一妨害公務之犯意，故於刑法評價上，應認被告僅有一妨
      害公務之行為，並僅侵害同一國家法益，為實質上一罪，
      是其所為應論以一個妨害公務罪。
    (2)起訴事實雖認被告是基於殺人之犯意，對戊○○左胸口心
      臟部位射擊後予以挾持，因戊○○身著防彈衣（實僅係普
      通反光背心）始倖免於難，故認被告此部分所為，係犯刑
      法第271 條第2 項、第1 項之殺人未遂罪嫌，並以證人丑
      ○○、戊○○於偵查中之結證，以及內政部警政署刑事警
      察局96年5 月9 日刑鑑字第0960069251號函檢送之臺南縣
      警察局麻豆分局「0315專案」現場勘察、重建報告作為主
      要之論據，惟此業經被告堅決否認，辯稱：戊○○前胸遭
      槍擊部分，係戊○○與被告在拉扯之際，伊手中之改造手
      槍，被戊○○拉扯到，才會走火擊發，且伊於戊○○中槍
      後，尚曾要求戊○○開警車載其離開現場及詢問警車應如
      何駕駛，與戊○○仍有互動，且其當時手持雙槍，卻未對
      無力反抗之戊○○再有任何之傷害犯行，足證被告對戊○○並無殺人故意，純係在拉扯之際造成槍枝走火擊發，並
      非故意要射殺戊○○等語。此部分之論斷，詳如前乙、壹
      、一之認定。是故就被告是否確係基於殺人故意（無論是
      直接故意或間接故意）此一重要之主觀構成要件上，因尚
      屬無足夠之證據資料可供證明，基於罪疑唯輕之刑事訴訟
      原則，自應為被告有利之認定，惟此部分與前開論罪科刑
      之部分既屬於社會基本事實同一，則本院自得依法變更法
      條，認被告應成立刑法第284 條第1 項之過失傷害罪。惟
      因未據被害人戊○○之告訴，本院自不得加以審理，附此
      敘明。
(二)、關於犯罪事實七部分
    被告所為係犯刑法第332 條第1 項之強盜殺人罪。又刑法第
    332 條犯強盜罪而故意殺人罪，並無處罰該結合犯未遂犯之
    規定，如其殺人未遂，固應分別處斷，惟如殺人既遂者，不
    問其強盜是否既遂，均應成立本罪（最高法院94年度台上字
    第429 號判決參照）。
(三)、被告所犯上開二罪間，犯意個別，行為殊異，應予以分論併
    罰。另查被告前曾因竊盜、強盜及搶奪案件，經法院分別判
    處有期徒刑6 月、5 年及2 年，應執行有期徒刑7 年確定，
    甫於96年2 月19日保護管束期滿未經撤銷，視為執行完畢，
    此有臺灣高等法院被告全國前案紀錄表1 份在卷可稽，其於
    有期徒刑執行完畢後5 年以內再犯本件有期徒刑以上之罪，
    依刑法第47條第1 項之規定，為累犯，除強盜殺人部分之死
    刑、無期徒刑不予加重外，其餘妨害公務罪部分應加重其刑
    。
四、原判決撤銷部分（即事實四部分）：
    原判決關於事實四部分，以被告犯行事證明確，予以論罪科
    刑，固非無見。惟查，刑法第135 條第1 項之妨害公務罪之
    內容，當然含有使人行無義務之事，或妨害人行使權利等妨
    害自由之性質，該罪一經成立，則妨害自由之行為，即已包
    含在內，自無另行成立妨害自由罪名之餘地。原判決以「被
    告於公務員即國道警察戊○○、壬○○二人當時依法執行攔
    檢職務時，先取出改造手槍，比向壬○○，但壬○○仍趁隙
    後退並脫逃，其以此脅迫之方式，妨害壬○○繼續行使公務
    ，並同時著手於妨害其人身行動之權利自由未果，核其所為
    ，係犯刑法第135 條第1 項之妨害公務既遂罪、及同法第30
    4 條第2 項、第1 項之強制未遂罪，被告以一行為同時觸犯
    上開二罪名，為想像競合犯，應依刑法第55條規定，從一重
    之妨害公務罪處斷。此外，其以左手臂束住戊○○之脖子，
    並以右手持槍抵住戊○○之脖子，嗣並進而發生拉扯、搶槍
    等行為，則亦係犯刑法第135 條第1 項之妨害公務罪及同法
    第304 條第1 項之強制既遂罪，被告以一行為同時觸犯上開
    二罪名，亦為想像競合犯，仍應依刑法第五十五條規定，從
    一重之妨害公務罪處斷。」（見原判決第25頁，理由乙、六
    之(四)、(1)）依前開說明，其此部分適用法則即有違誤。公訴
    人上訴意旨指摘原判決事實四部分，認定被告並無殺人之主
    觀犯意，不成立殺人未遂罪，有所不當云云，雖無理由，但
    原判決既有上述可議之處，自應由本院將原判決關於此部分
    撤銷改判。爰審酌被告前已有竊盜、強盜及搶奪等前科，素
    行不良，非法持有改造槍械、子彈，並先以竊盜得來之機車
    再行冒充公務員臨檢後搶奪汽車，復經駕駛上開改懸掛車牌
    後之車輛於國道上，因超速遇警臨檢，不惟拒絕反加速逃逸
    ，終因受迫停車經警盤查時，尚持槍抗拒並以此脅迫員警妨
    害公務，嗣又與員警搶奪槍枝而不慎擊發射中員警，公然挑
    戰公權力，惟念及其未再對已受傷倒地之員警開槍射殺，良
    知未泯等一切情狀，就犯罪事實四妨害公務罪部分，量處有
    期徒刑二年。並與下述上訴駁回部分（即犯罪事實七強盜故
    意殺人罪部分），定其應執行之刑為無期徒刑，褫奪公權終
    身。
五、上訴駁回部分（即事實七部分）：
(一)、原判決就犯罪事實七部分，以被告強盜殺人犯行，事證明確
    ，因予適用刑法第33 2條第1 項、第47條第1 項，刑法施行
    法第1 條之1 之規定，並審酌被告前已有竊盜、強盜及搶奪
    等前科，素行不良，非法持有改造槍械、子彈，並先以竊盜
    得來之機車再行冒充公務員臨檢後搶奪汽車，復經駕駛上開
    改懸掛車牌後之車輛於國道上，因超速遇警臨檢，不惟拒絕
    反加速逃逸，終因受迫停車經警盤查時，尚持槍抗拒並以此
    脅迫員警妨害公務及妨害人身自由，後於槍枝不慎擊發射中
    員警時，不僅不幫忙送醫，卻還趁機持改造手槍強盜警槍、
    子彈，並欲強盜警車、及其他民間2 部車輛逃亡未果，過程
    中尚因蕭名享拒絕交付車輛，而基於不確定之強盜殺人故意
    ，手持警槍朝行進中之車輛擊發子彈1 發，並因而射中蕭名
    享（嗣並導致其死亡），亦未在意，繼續再強盜丁○○之車
    輛逃亡離去，顯見其確目無法紀、漠視公權力、且其造成多
    位被害人之生命、身體、財產等重大損害，並對社會治安造
    成莫大危害及影響，惡性深重，惟念及其是自行投案，並未
    因擁槍與警駁火造成更大之傷亡，且其犯罪後尚知坦承大部
    分之犯行，審理中態度良好，非全無任何悔意等一切情狀，
    量處無期徒刑，褫奪公權終身。並說明檢察官雖以：被告素
    行不佳、前科累累，出獄後復不知悛悔，擁槍自重四處逞惡
    ，僅為脫免逮捕即朝執勤員警開槍，並強取員警配槍，目無
    法紀，被告與被害人並無恩怨，竟泯滅人性對被害人下手深
    重，其行為造成社會大眾不安，形成社會治安之危懼感甚鉅
    ，且犯後猶飾詞狡辯，堅稱非故意殺人，完全未見反省，如
    果留在世間，只是徒然造成社會治安敗壞，堪認天地之間，
    已無被告容身之處，實應判處被告極刑，始能導正社會治安
    ，並慰被害人在天之靈。被告於強盜殺人之後，既無悔意，
    顯無矯正之可能，其惡性之重大，天理難容，欲求其生已不
    可得，實有與社會永久隔離之必要，爰就其強盜殺人部分，
    求處被告死刑，褫奪公權終身。惟查，被告所為雖然惡性重
    大，並確實造成多位被害人生命、身體、財產重大損失，復
    對社會治安造成嚴重危害、對一般民眾具不良之示範及惡劣
    影響，然本件既無任何直接、確切之事證足資證明被告確實
    係直接瞄準蕭名享之身體開槍，並以此強盜殺人之直接故意
    導致蕭名享死亡之結果，均業已如前述，且其犯後尚知坦承
    大部分之犯行，態度良好，非全無悔意，故認其還未到達完
    全泯滅人性、天理難容之程度，應尚無剝奪其生命、將其處
    以極刑之必要。又警用制式手槍1 支、警用子彈、及其他扣
    押物品清單上所示之物，因均非被告所有供其犯本罪所用、
    預備所用、或所得之物，亦非屬違禁物品，爰不另為沒收之
    宣告。
(二)、本院經核其認事用法均無不合，量刑亦屬妥當。公訴人上訴
    指摘原判決未對被告處以死刑，量刑過輕云云；被告上訴主
    張其並無槍殺被害人蕭名享之主觀犯意，僅因槍枝走火，才
    誤殺被害人蕭名享，原判決論以強盜故意殺人，顯有不當，
    請求撤銷原判決云云。依前所述，均無理由，俱應駁回。
貳、不另為無罪諭知部分：
    檢察官認被告挾持戊○○強要其開警車等情另尚涉犯刑法第
    302 條第1 項之罪，惟本院認被告縱使於戊○○中槍倒地後
    ，還曾要求戊○○開警車載其離開，然事後經戊○○以其受
    傷、無力駕駛為由予以拒絕後，被告並未將戊○○拘禁於警
    車內，反將之逐下車，最後戊○○所以未離開該案發現場，
    乃係因遭子彈擊中其胸部後，誤以為自己受重傷所造成，尚
    難視作是被告對戊○○有何私行拘禁之手法所造成者，是檢
    察官就此部分所為之論述，容有誤會，惟此與前揭經論罪科
    刑之妨害公務罪之部分，既為事實上同一案件，故本院爰不
    另為無罪之諭知，附此敘明。
據上論結，應依刑事訴訟法第368 條、第369 條第1 項前段、第
364 條、第299 條第1 項前段，刑法第135 條、第47條第1 項、
、第51條第4 款，刑法施行法第1 條之1 ，判決如主文。
本案經檢察官曾銘芳到庭執行職務。
中    華    民    國    98    年    4     月    14    日
                  刑事第六庭    審判長法  官  董武全
                                      法  官  沈揚仁
                                      法  官  曾文欣
以上正本證明與原本無異。
如不服本判決應於收受送達後10日內向本院提出上訴書狀，其未
敘述上訴理由者，並得於提起上訴後10日內向本院補提理由書（
均須按他造當事人之人數附繕本）「切勿逕送上級法院」。
                                      書記官  馬愛君
中    華    民    國    98    年    4     月    14    日
附錄本案論罪科刑法條：
中華民國刑法第332條第1項
犯強盜罪而故意殺人者，處死刑或無期徒刑。
中華民國刑法第135條第1項
對於公務員依法執行職務時，施強暴脅迫者，處 3 年以下有期徒
刑、拘役或 3 百元以下罰金。


司法院資訊處製作；財團法人民間司法改革基金會備份。
